臺灣桃園地方法院刑事判決　　　　　　 99年度交易字第233號
公　訴　人　臺灣桃園地方法院檢察署檢察官
被　　　告　賴協萬
選任辯護人　邱秀珠律師
上列被告因過失傷害案件，經檢察官提起公訴（99年度偵字第63
35號），本院判決如下︰
    主  文
賴協萬因過失傷害人致重傷，處有期徒刑伍月，如易科罰金，以
新臺幣壹仟元折算壹日。
    事  實
一、賴協萬於民國98年9月30日上午11時許，駕駛車號7263-TX號
    自用小客車，沿桃園縣龍潭鄉○○村○○街由龍潭往石門方
    向行駛，行經桃園縣龍潭鄉○○村○○街三林段310 號前，
    本應注意行經未劃分方向標線狹彎路段，應靠右行駛，且應
    注意車前狀況，隨時採取必要之安全措施，而依當時天候晴
    、日間自然光線、柏油路面乾燥、無缺陷、無障礙物、視距
    良好等情狀，並無不能注意之情事，竟疏於注意及此，而與
    賴秋燕騎乘沿富華街三林段由石門往龍潭方向行駛之車號RF
    9-661 號機車發生碰撞，造成賴秋燕人車倒地，而受有左足
    開放性傷口合併骨折及韌帶斷裂，致左足踝關節開放性骨折
    脫臼併軟組織壞死與軟組織缺損、左足背肌腱併及足背動脈
    斷裂、左足舟狀骨粉碎性開放性骨折併骨壞死、左足第五蟅
    骨骨折等左下肢機能減損之重傷害。賴協萬肇事後，於有偵
    查犯罪權限之機關未發覺犯罪前，向前往處理之警員承認其
    為肇事人，自首而接受裁判。
二、案經賴秋燕訴由桃園縣政府警察局龍潭分局報告臺灣桃園地
    方法院檢察署檢察官偵查起訴。
    理  由
一、本案所引用之供述及非供述證據，經本院依法踐行調查證據
    程序，檢察官、被告及其辯護人均不爭執各該證據之證據能
    力，且亦查無依法應排除其證據能力之情形，是後述所引用
    證據之證據能力均無疑義，先予敘明。
二、事實認定方面：
（一）上揭事實，業據被告賴協萬於本院審理時坦認不諱，並經
      證人即被害人賴秋燕於本院審理時證述明確（見本院99年
      度交易字第233 號卷第20頁反面至23頁），復有道路交通
      事故現場圖、道路交通事故調查報告表（一）、（二）、
      國軍桃園總醫院附設民眾診療服務處診斷證明書、國軍桃
      園總醫院99年5 月14日醫桃企管字第0990001374號函暨其
      附件賴秋燕之病歷資料、中華民國身心障礙手冊影本1 紙
      、現場照片8 張等在卷可稽（見99年度偵字第6335號卷第
      7 至9 頁、第19至22頁、第28至32頁、第55至74頁）。
（二）又將本件送請臺灣省桃園縣區車輛行車事故鑑定委員會、
      臺灣省行車事故覆議鑑定委員會鑑定結果，均認本件被告
      駕駛自小客車行經未劃分向標線之狹彎路段，未靠右行駛
      且未注意車前狀況為肇事原因，有上開臺灣省桃園縣區車
      輛行車事故鑑定委員會99年4 月30日桃縣行字第09952015
      94號函及鑑定意見書、臺灣省行車事故覆議鑑定委員會99
      年12月6 日覆議字第0996204769號函在卷可憑（見99年度
      偵字第6335號卷第48至51頁、本院99年度交易字第233 號
      卷第30頁），堪認被告對於本件車禍之發生及造成被害人
      受有上開傷勢確有過失無訛。雖被告之辯護人以被害人就
      本件損害之擴大應與有過失等語置辯（見100 年1 月28日
      刑事補呈辯護意旨狀），然依上開鑑定意見均認被害人賴
      秋燕就本件車禍事故之發生並無肇事因素，況縱認被害人
      就損害之擴大與有過失，亦僅屬民事減輕或免除賠償金額
      之範疇（民法第217 條），尚與刑事認定車禍事故發生時
      之過失責任無涉，自難逕此即認被害人就本件車禍之發生
      亦應同負過失責任，附此敘明。
（三）復按刑法第10條第4 項規定：「稱重傷者，謂下列傷害：
      一、毀敗或嚴重減損一目或二目之視能。二、毀敗或嚴重
      減損一耳或二耳之聽能。三、毀敗或嚴重減損語能、味能
      或嗅能。四、毀敗或嚴重減損一肢以上之機能。五、毀敗
      或嚴重減損生殖之機能。六、其他於身體或健康，有重大
      不治或難治之傷害。」經查，被告本件過失行為，致告訴
      人受有左足開放性傷口合併骨折及韌帶斷裂，致左足踝關
      節開放性骨折脫臼併軟組織壞死與軟組織缺損、左足背肌
      腱併及足背動脈斷裂、左足舟狀骨粉碎性開放性骨折併骨
      壞死、左足第五蟅骨骨折等左下肢機能減損之重傷害等事
      實，此有國軍桃園總醫院附設民眾診療服務處診斷證明書
      、國軍桃園總醫院99年5 月14日醫桃企管字第0990001374
      號函暨其附件賴秋燕之病歷資料、中華民國身心障礙手冊
      影本在卷為憑，則告訴人所受傷勢應已達嚴重減損一肢以
      上機能之重傷害無訛。且苟非被告前開過失駕駛之行為，
      告訴人當不致受有前開重傷害之結果，則被告之過失駕駛
      行為與告訴人受重傷結果二者間，自具有相當因果關係。
（四）綜上所述，被告確有過失傷害致重傷害之犯行，事證已甚
      明確，被告犯行洵堪認定，應依法論科。
三、核被告所為，係犯刑法第284 條第1 項後段之過失致重傷害
    罪。又被告於交通事故發生後，其過失傷害犯行尚未為有偵
    查犯罪職權之公務員發覺前，即向到場處理車禍事故之警員
    承認其為肇事者，有桃園縣政府警察局道路交通事故肇事人
    自首情形紀錄表1 份附卷為憑，被告向前來車禍事故現場處
    理之員警自首並接受裁判，核與自首之規定相符，爰依刑法
    第62條前段之規定減輕其刑。爰審酌被告疏未靠右行駛及注
    意車前狀況，而肇發本件車禍，並造成告訴人受有重傷及雙
    方就賠償金額意見差距過大，迄今尚未與告訴人及其家屬達
    成和解賠償被害人之損失，併考量被告犯後坦承犯行，態度
    尚佳等一切情狀，量處如主文所示之刑，並於斟酌本案犯罪
    情節及被告資力等節後，諭知如主文所示之易科罰金折算標
    準，以為警惕。至告訴人因本件過失傷害案件而對被告提出
    賠償損害之附帶民事訴訟部分（即本院99年度交附民字第22
    號請求賠償損害部分），本院另以裁定移送本院民事庭處理
    ，一併敘明。
據上論斷，應依刑事訴訟法第299 條第1 項前段，刑法第284 條
第1 項後段、第62條前段、第41條第1 項前段，刑法施行法第1
條之1 第1 項、第2 項前段，判決如主文。
本案經檢察官吳美文到庭執行職務。
中    華    民    國    100   年     2    月    17    日
                        交通法庭  法  官  羅  國  鴻
以上正本證明與原本無異。
如不服本判決應於收受判決後10日內向本院提出上訴書狀，並應
敘述具體理由。其未敘述上訴理由者，應於上訴期間屆滿後20日
內向本院補提理由書( 均須按他造當事人之人數附繕本) 「切勿
逕送上級法院」。
                                  書記官  戴  育  萍
中    華    民    國   100    年    2     月    18    日
【論罪科刑法條】
中華民國刑法第284條
因過失傷害人者，處6 月以下有期徒刑、拘役或5 百元以下罰金
，致重傷者，處1 年以下有期徒刑、拘役或5 百元以下罰金。
從事業務之人，因業務上之過失傷害人者，處1 年以下有期徒刑
、拘役或1 千元以下罰金，致重傷者，處3 年以下有期徒刑、拘
役或2 千元以下罰金。